臺灣高等法院高雄分院民事裁定　　　　　 100年度抗字第81號
抗　告　人　嘉鴻遊艇股份有限公司
法定代理人　鄭啟驊
相　對　人　Campus Ma.
法定代理人　Dr. Marti.
上列抗告人與相對人間就假扣押強制執行聲明異議事件，對於民
國100年3月15日臺灣高雄地方法院100 年度執事聲字第49號裁定
，提起抗告，本院裁定如下：
    主  文
抗告駁回。
抗告訴訟費用由抗告人負擔。
    理  由
一、按債權人就金錢請求或得易為金錢請求之請求，欲保全強制
    執行者，得聲請假扣押；請求及假扣押之原因，應釋明之；
    假扣押，非有日後不能強制執行或甚難執行之虞者，不得為
    之。應在外國為強制執行者，視為有日後甚難執行之虞；前
    項釋明如有不足，而債權人陳明願供擔保或法院認為適當者
    ，法院得定相當之擔保，命供擔保後為假扣押。民事訴訟法
    第522 條第1 項、第523 條、第526 條第1 、2 項分別定有
    明文。次按，假扣押係保全程序，其債權本案請求是否確實
    存在，本非保全程序所應審究之事項。惟債權人請求及假扣
    押之原因，依民事訴訟法第526 條第1 項規定仍應釋明之。
    又按，債權人就假扣押之原因，依法有釋明之義務，即須提
    出可使法院信其主張大概為真實之證據，如已盡釋明義務，
    仍有所不足，而債權人陳明願供擔保或法院認為適當者，法
    院亦得定相當之擔保，命供擔保後為假扣押（最高法院97年
    度台抗字第649 號裁判要旨參照）。
二、抗告意旨略以：相對人向原審法院聲請供擔保，得對於抗告
    人在新台幣（下同）142,992,000 元的範圍內，假扣押抗告
    人之財產，並經原審法院以99年度司裁全字第3200號（下稱
    系爭假扣押事件）裁定（下稱系爭假扣押裁定）准相對人於
    提供47,665,000元或同額之金融機關出具保證書後，得為假
    扣押。相對人於取得系爭假扣押裁定後，聲請原審法院強制
    執行抗告人之財產。抗告人以系爭假扣押裁定未審酌相對人
    聲請假扣押時，根本未提出相當之證據，以釋明請求及假扣
    押原因，且抗告人亦無「日後不能強制執行或甚難執行之虞
    」之情形存在，顯見原審法院不應准許系爭假扣押裁定，詎
    原審法院仍予准許，並由相對人據以聲請假扣押強制執行，
    抗告人因而向原審法院聲明異議，惟原審未詳細審酌抗告人
    之抗告理由，即駁回其異議，足認原裁定理由不備，顯有違
    誤云云，爰提起本件抗告，聲明：原裁定廢棄。相對人之假
    扣押聲請，應予駁回。
三、相對人主張其與第三人Drettmann GmbH及抗告人於民國99年
    1 月29日簽訂「Main Term Agreement 」（下稱系爭協議）
    ，抗告人同意給付相對人7,100,000 歐元作為瑕疵損害賠償
    ，暨同意以5,000,000 歐元，向相對人買回「MY"KAMAXITHA
    " 」遊艇（下稱系爭遊艇），且須設定船舶抵押權登記，惟
    抗告人迄未履行，經催告履行，亦未獲置理等情，因而向原
    審法院聲請准許假扣押裁定，經原審法院審核後，認相對人
    就假扣押之請求及原因，雖已為釋明，惟尚有未足，故酌定
    上述擔保金後，准為假扣押之裁定等情，有系爭假扣押裁附
    於原審卷可稽。經查，相對人就本案之請求即協議部分，業
    已提出系爭協議、催告函及中譯本等文件（見原審法院100
    年度司執全字第120 號假扣押卷【下系爭假扣押卷】第10-1
    6 頁）為證，而依系爭協議中譯本內容觀之，當事人一方為
    相對人（船主），另一方則為Drettmann GmbH及抗告人（合
    稱為造船商），並於協議第1 點後段約定：「．．買賣價金
    為歐元5,000,000 元，『造船商』應於系爭船舶經必要整修
    而出售給第三人後即時支付買賣價金．．。」（見系爭假扣
    押卷第11頁）等語；於第2 點約定：「『造船商』支付船主
    歐元7,100,000 元之金額以賠償其因購買本船舶所生之某些
    成本／支出，並作為某些長期投資之收益．．。」（見系爭
    假扣押卷第11頁）等詞；於第4 點第(E) 項約定：「雙方當
    事人同意本協議於簽署之日起生效有拘束力。如在最終協商
    階段雙方當事人對於某些條款未能達成協議，或未能包含於
    本協議中，或有不適當者，依當事人本意及／或本協議之目
    的，此等條款自動本協議所取代、修改或追加．．。」（見
    系爭假扣押卷第12頁）等情綦詳。而按抗告人既為系爭協議
    所稱造船商之一，倘參諸系爭協議又約定造船商應支付買賣
    價金及賠償金，暨約定系爭協議已生效且對雙方即船主及造
    船商均有拘束力，揆諸前揭說明，足見相對人就本案請求之
    原因，已提出可使法院信其主張大概為真實之證據，其已盡
    釋明義務。則抗告人以相對人尚未盡本案請求原因之釋明云
    云，提起本件抗告，自不足採。
四、次查，關於假扣押原因部分，相對人則提出催告函、兩造往
    來電子郵件、相對人董事名片、造船暨輪機工程師學會理事
    名錄、公司登記資料等為佐證（見系爭假扣押卷第14-26 頁
    ），而觀催告函發函日期為2010年4 月1 日，距離系爭協議
    簽訂日期2010年1 月29日，已有1 個多月的期間，其函催意
    旨載明：抗告人於簽署系爭協議後，迄未履行等語，倘參諸
    抗告人迄今未履行，亦已逾年餘的期間；暨相對人於本件請
    求之金額幾達抗告人資本總額4 分之1 等情以觀，堪認相對
    人就假扣押已為相當之釋明。此外，復參以相對人係一設於
    盧森堡之外國公司，而抗告人則係設於本國之國內公司，倘
    相對人日後取得勝訴判決，即須跨越國界聲請強制執行，揆
    諸民事訴訟法第523 條第2 項規定：應在外國為強制執行者
    ，視為有日後甚難執行之虞等語以觀，足見相對人對於假扣
    押原因確已為相當之釋明。則抗告人以相對人未盡假扣押原
    因之釋明，及抗告人並無「日後不能強制執行或甚難執行之
    虞」之情形存在云云，提起抗告，亦不足採信。從而，原審
    法院以相對人雖已就假扣押原因為釋明，惟該釋明，尚未完
    足，然相對人既表示願供擔保，以補釋明之不足，則原審法
    院於命相對人應供相當之擔保後，准許假扣押之裁定，難謂
    於法不合。原審循系爭假扣押裁定意旨，認相對人聲請准予
    假扣押，並無不合，因而駁回抗告人之異議，即無不當。綜
    上，抗告意旨指摘原裁定不當，求予廢棄，為無理由，應予
    駁回。
五、依民事訴訟法第495 條之1 、第449 條第1 項、第95條、第
    78條，裁定如主文。
中    華    民    國   100    年    4     月    29    日
                            民事第四庭
                                審判長法官  蔡文貴
                                法      官  謝靜雯
                                法      官  李昭彥
以上正本證明與原本無異。
如不服本裁定應於送達後10日內向本院提出再抗告狀（並按他造
當事人之人數附繕本），並繳納再抗告費新臺幣1,000 元。
再為抗告僅得以適用法規顯有錯誤為理由，並應委任律師為代理
人。如委任律師提起抗告者，應一併繳納抗告費。
中    華    民    國   100    年    4     月    29    日
                                書  記  官  黃一秋
附註：
抗告人之配偶、三親等內之血親、二親等內之姻親，或抗告人為
法人、中央或地方機關時，其所屬專任人員具有律師資格並經法
院認適當者，亦得為第三審代理人。
抗告人或其法定代理人具有律師資格者及前項情形，應於提起抗
告或委任時釋明之。